【裁判字號】    88,自,704
【裁判日期】    890121
【裁判案由】    偽造文書等
【裁判全文】
臺灣臺北地方法院刑事判決              八十八年度自字第七四號
    自  訴  人  丙○○
    自訴代理人  張家琦律師
                林鳳秋律師
    被      告  丁○○
    被      告  乙○○
    共      同
    選任辯護人  陳鴻飛
右列被告因偽造文書等案件，經自訴人提起自訴，並就被告乙○○部分追加起訴，及
經台灣台北地方法院檢察署檢察官移請併辦（同署八十八年度偵字第四七五五號），
本院判決如左：
    主      文
丁○○自訴不受理。
乙○○無罪。
    理      由
壹、被告丁○○自訴不受理部分
一、按對於直系尊親屬不得提起自訴，刑事訴訟法第三百二十一條定有明文。而所謂
    直系尊親屬不以直系血親為限，即直系姻親尊親屬亦包括在內，亦經司法院院字
    第一六八五號解釋在案。被告丁○○係自訴人丙○○生父鍾青雲之配偶，此經自
    訴人於自訴狀中陳明在卷，復有戶籍謄本附卷可查，因此被告丁○○係自訴人之
    直系姻親尊親屬甚明。自訴人對之提起自訴，依照上開說明，爰不經言詞辯論，
    逕諭知自訴不受理之判決。
二、被告丁○○部分既經諭知不受理，則公訴人就此部分移請併辦，自應退回。
貳、被告乙○○無罪部分
一、自訴意旨如附件所示自訴狀及追加自訴狀所載。
二、訊據被告乙○○堅決否認有偽造文書、詐欺之行為，辯稱：自訴狀中附表所載第
    一、二項合計新台幣三百萬元，係鍾青雲生前借款予案外人曾梁杏華，而第三項
    之七十八萬元亦係鍾青雲於八十四年五月三十一日借予曾梁杏華，第四、五、六
    、七項之定存單共八百五十四萬零一百九十五元，係鍾青雲生前為華方公司保管
    之金錢，因鍾青雲病危，伊依華方公司會計之建議而提領出，因在未結算華方公
    司資產前，該筆金錢不得逕列入遺產，而第八項之四十九萬元則是因鍾青雲已病
    危，提領出準備料理後事之用，第九、十項之金錢，則係伊為結清該帳戶而提領
    出，後因自訴人有意見，伊旋將之存回；自訴人追加自訴之會議紀錄，伊乃以鍾
    青雲繼承人之身分出席會議，因鍾青雲係土地出資合夥人，伊在參與會議之人無
    意見下才代簽鍾青雲之名字於會議紀錄上，伊並無偽造文書或詐欺之意思等語。
    經查，自訴狀附表所示第一、二項之三百萬元，第三項所示之七十八萬元，確於
    提領後全數轉入台北銀行仁愛分行活期儲蓄存款三七九六六曾萬全之帳戶，有台
    北銀行和平分行八十八年五月七日北銀和營字第八八六○○八七○○○號函在卷
    可稽，而曾萬全係曾梁杏華之夫，而就第一、二項所示之三百萬元，曾梁杏華亦
    確實開立六紙五十萬元之支票作為償還，並另開立一萬零八百元、二萬零七百元
    之支票各一紙作為利息，且均分別於鍾青雲之帳戶中兌現，有合作金庫仁愛支庫
    、誠泰銀行儲蓄部、忠孝分行分別函送曾萬全所簽發之之支票影本附卷為憑。鍾
    清雲生前所投資之華方公司之現金，分別由大股東保管之事實，此據證人蘇霖波
    於本院審理中結證在卷，而第四、五、六、七項之定存單合計八百五十四萬零一
    百九十五元，係華方公司所有之金錢，亦據證人鍾因暖於偵查中證述屬實，於華
    方公司未清算之前，該筆金錢並非鍾青雲所有甚明。另鍾青雲係於八十四年六月
    八日下午六時十五分許死亡，有死亡證明書附卷可徵，而第八項之四十九萬元，
    其提領日期係八十四年六月八日，提領作為喪葬之準備，殊符常情。而第九、十
    項之金額，提領出後僅餘零頭，有對帳單可證，被告係鍾青雲之長女，且係保管
    鍾青雲死後遺留該帳戶存摺及印鑑之人，就鍾青雲之遺產做妥適之清理，亦難謂
    其有偽造文書或詐欺之犯意，因自訴人之異議，被告旋於八十四年七月五日存回
    ，有華泰商業銀行八十八年四月二十九日（八八）華泰銀和字第八八○五八七號
    函、台北銀行和平分行八十八年六月五日北銀和營字第八八六○一一七六○○號
    函附對帳單在卷可證，更足資證明。至自訴人追加自訴部分，出席該會議之人及
    出名購買該筆土地之合夥人均知悉鍾青雲已死亡，因被告丁○○、乙○○係經合
    夥人認定之鍾青雲家屬，因此透過鍾因暖通知被告乙○○開會，開會之目的乃因
    該筆共同出資購買之土地為農地，因此僅信託登記在某些符合資格之人名下，為
    保障未出名登記之合夥人權益，以設定抵押權之方式保障其出資權益，鍾青雲係
    未出名登記之合夥人，於會議中並順便確認申請該筆土地開發案之花費，各出資
    合夥人所應攤提之比例，此據證人甲○○於本院審理中結證在卷；按設定抵押權
    予鍾青雲或其繼承人，就繼承人而言，純屬鍾青雲生前出資購買土地所得享利益
    受保障之受益者，何來致生損害？而被告於出名合夥人及出席會議之人均知悉鍾
    青雲已死亡之情形下，以長女繼承人之身分出席該會議，雖於會議紀錄上簽署鍾
    青雲之姓名，但其真意既係以公認繼承人之身分代表鍾青雲出席該會議，殊難認
    其主觀上有何偽造文書之意思。綜上所述，被告所辯應屬可信，本件純屬繼承之
    民事糾葛，尚無從遽依自訴人之片面指訴認被告有何偽造文書或詐欺之行為；此
    外，復查無其他積極證據足資認定被告有自訴人所指稱之犯行，既不能證明其犯
    罪，依法應為無罪之諭知。
據上論斷，應依刑事訴訟法第三百三十四條、三百四十三條、第三百零一條第一項、
、第三百零七條，判決如主文。
中    華    民    國      八十九    年       一      月      二十一   日
                                      臺灣臺北地方法院刑事第四庭
                                          法  官  侯  水  深
右正本證明與原本無異。
如不服本判決，應於判決送達後十日內，向本院提出上訴狀。
                                          書記官  陳  彥  蕖
中    華    民    國      八十九      年     一        月     二十五    日


司法院資訊處製作；財團法人民間司法改革基金會備份。
